臺灣花蓮地方法院民事裁定            100年度家聲字第116號
聲  請  人  邱金春
相  對  人  郭欽芝
利害關係人  邱崇道
上列聲請人聲請指定會同開具財產清冊之人事件，本院裁定如下
：
    主  文
指定邱崇道（男、民國○○年○月○○日生、身分證統一編號：Ｚ0000
00000號）為受監護宣告人郭欽芝之會同開具財產清冊之人。
聲請程序費用由聲請人負擔。
    理  由
一、本件聲請意旨略以﹕聲請人邱金春為相對人郭欽芝之母，因
    相對人前經本院以97年度禁字第40號裁定，宣告為禁治產人
    ，並由聲請人擔任其監護人且經登記在案。茲因相對人未經
    法院指定會同開具財產清冊之人。而邱崇道為相對人之胞弟
    ，於高中離鄉就讀軍校前，皆與相對人同住，手足感情甚篤
    ，當能盡力維護相對人之權利，爰聲請准予指定相對人之胞
    弟邱崇道為會同開具財產清冊之人等語。
二、按民法總則中華民國97年5月2日修正之條文施行前，已為禁
    治產宣告者，視為已為監護宣告，於修正施行後，適用修正
    後之規定，民法總則施行法第4條第2項定有明文。而上開97
    年5月2日修正之條文，業於98年11月23日施行。次按法院為
    監護之宣告時，應依職權就配偶、四親等內之親屬、最近1
    年有同居事實之其他親屬、主管機關、社會福利機構或其他
    適當之人選定1 人或數人為監護人，並同時指定會同開具財
    產清冊之人。法院為前項選定及指定前，得命主管機關或社
    會福利機構進行訪視，提出調查報告及建議。監護之聲請人
    或利害關係人亦得提出相關資料或證據，供法院斟酌，民法
    第1111條亦定有明文。
三、經查，聲請人主張其為相對人之母，相對人前經本院宣告為
    禁治產人，並依法由其任監護人登記在案等情，業據提出本
    院97年度禁字第40號裁定、戶籍謄本各1件為證，堪信為真
    實，是本件相對人於修正施行前業經宣告禁治產，依上開規
    定，視為已為監護宣告，於修正施行後，自應適用修正後之
    規定。又聲請人主張相對人未經法院指定會同開具財產清冊
    之人，聲請指定相對人之胞弟邱崇道為會同開具財產清冊之
    人，邱崇道亦同意擔任會同開具財產清冊之人等情，業據聲
    請人提出戶籍謄本、同意書、印鑑證明各1份為證。本院參
    酌邱崇道為相對人之胞弟，為相對人之手足，自幼一起成長
    ，有一定手足之親情，對相對人之財產應較為熟稔，揆諸上
    開規定意旨，聲請人聲請指定其為相對人之會同開具財產清
    冊之人，核無不合，應予准許，爰裁定如主文所示，以應實
    際需要。又依民法第1113條準用同法第1099條之規定，監護
    人邱金春對於受監護宣告人郭欽芝之財產，應會同邱崇道，
    於2個月內開具財產清冊，並陳報法院，併此敘明。
四、依非訟事件法第21條第1項前段，裁定如主文。
中    華    民    國   100    年    10    月    20    日
                   家事法庭     法  官  陳月雯
上列正本證明與原本無異。
如對本裁定不服，應於送達後10日內，向本院提出抗告狀（應抄
附繕本），並繳納抗告費新臺幣1千元。
中    華    民    國   100    年    10    月    21    日
                                書記官  陳蓮茹